【裁判字號】    94,訴,2184
【裁判日期】    950502
【裁判案由】    毒品危害防制條例
【裁判全文】
臺灣板橋地方法院刑事判決              94年度訴字第2184號
公  訴  人  臺灣板橋地方法院檢察署檢察官
被      告  潘昭峰
上列被告因違反毒品危害防制條例案件，經檢察官提起公訴（九
十四年度毒偵字第五一二六號），及移送併辦（九十四年度毒偵
字第五一二七號），被告於準備程序中對被訴之事實為有罪陳述
，本院合議庭裁定由受命法官獨任行簡式審判程序，並判決如下
：
    主  文
潘昭峰連續施用第一級毒品，處有期徒刑壹年，扣案第一級毒品
海洛因合計驗餘淨重肆點捌壹公克、第二級毒品大麻驗餘淨重零
點肆公克均沒收銷燬之；盛裝上開第一級毒品洛因之外包裝（塑
膠）袋參只（合計重零點玖伍公克）、第二級毒品大麻之外包裝
（塑膠）袋壹只（重零點參公克）、扣案電子磅秤壹台、分裝杓
壹支、空分裝（塑膠）袋參拾只均沒收。
    事  實
一、潘昭峰前有竊盜犯罪科刑紀錄，執行完畢已逾五年。又於民
    國九十年間因施用第一級毒品海洛因案件，經臺灣板橋地方
    法院檢察署檢察官聲請本院以九十年度毒聲字第三八二九號
    裁定送觀察、勒戒後，認有繼續施用毒品之傾向，同一檢察
    署檢察官聲請本院以九十年度毒聲字第四一二四號裁定令入
    戒治處所施以強制戒治，因戒治成績經評定為合格，本院於
    九十一年三月二十八日以九十一年度毒聲字第九九七號裁定
    停止戒治，所餘期間付保護管束，嗣於保護管束期間因違反
    保護管束遵守事項，經本院以九十一年度毒聲字第二七０二
    號裁定撤銷停止戒治，於九十一年八月二十一日進入戒治所
    執行強制戒治，至九十二年二月二十一日強制戒治執行完畢
    釋放出所（起訴書誤載交付保護管束期滿），並經臺灣板橋
    地方法院檢察署檢察官於同年五月二十八日以九十二年度戒
    毒偵字第一四五號不起訴處分確定。復於九十二年間因施用
    第一級毒品海洛因案件，經上開檢察署檢察官聲請本院以九
    十二年度毒聲字第三三五四號裁定令入戒治處所施以強制戒
    治，於九十三年一月九日因毒品危害防制條例修正而釋放出
    所；刑案部分，經本院於九十三年二月二十七日以九十二年
    度訴字第二五二八號判處有期徒刑七月，於九十四年八月十
    八日縮刑期滿執行完畢（於本案不構成累犯）。
二、潘昭峰猶不知悔改，其明知海洛因及安非他命、大麻分別係
    毒品危害防制條例所規定之第一級毒品、第二級毒品，均不
    得非法持有及施用，竟於上開強制戒治執行完畢釋放後五年
    內，基於施用第一級毒品海洛因之概括犯意，於九十三年十
    二月上旬某日起至九十四年一月十八日晚上十一時三十分許
    為警採尿回溯二十六小時內某時止，在臺北縣鶯歌鎮○○路
    三六五巷三十一號二樓住處，以將海洛因摻入香菸並點燃香
    菸吸聞之方式，多次非法施用第一級毒品海洛因，平均一日
    施用二次；另基於施用第二級毒品安非他命、大麻之犯意，
    於九十四年一月十八日晚上七時許，在上開住處施用第一級
    毒品海洛因時，以將海洛因、安非他命及大麻一同摻入香菸
    並點燃香菸吸聞之方式，同時非法施用海洛因、安非他命及
    大麻一次。嗣於九十四年一月十八日晚上八時五十分許，潘
    昭峰駕駛自用小客車在桃園縣桃園市○○路與和平路口為警
    盤查而查獲，並扣得其所有且供施用之第一級毒品海洛因二
    包（扣案毛重五‧一公克，經取樣部分檢驗用罄，驗餘淨重
    四‧四八公克，純質淨重０‧七一公克；空包裝重０‧七四
    公克）、第二級毒品大麻一包（扣案毛重０‧七公克，經取
    樣部分檢驗用罄，驗餘淨重０‧四０公克；空包裝重０‧三
    ０公克）、供施用海洛因時所用之電子磅秤一台、分裝杓一
    支、供施用海洛因犯罪預備之空分裝塑膠袋三十只，及與本
    案無涉之手提式電腦一台。嗣於九十四年一月十九日甲○○
    因案進入臺灣臺北看守所，並於翌日（九十四年一月二十日
    ）凌晨四時二十分許，在臺灣臺北看守所收容中心經看守所
    人員對其檢查時，自其所穿之外長褲左後口袋查獲其所有且
    供施用之第一級毒品海洛因一包（扣案毛重０‧六公克，經
    取樣部分檢驗用罄，驗餘淨重０‧三三公克；空包裝重０‧
    二一公克）。
三、案經桃園縣政府警察局桃園分局移送臺灣桃園地方法院檢察
    署檢察官呈請臺灣高等法院檢察署檢察長令轉臺灣板橋地方
    法院檢察署，又經臺灣板橋地方法院檢察署檢察官呈請臺灣
    高等法院檢察署檢察長令轉臺灣彰化地方法院檢察署，復經
    臺灣彰化地方法院檢察署檢察官呈請臺灣高等法院檢察署檢
    察長令轉臺灣板橋地方法院檢察署檢察官偵查起訴；暨臺灣
    臺北看守所報請臺灣板橋地方法院檢察署檢察官呈請臺灣高
    等法院檢察署檢察長令轉臺灣彰化地方法院檢察署檢察官，
    又經臺灣彰化地方法院檢察署檢察官呈請臺灣高等法院檢察
    署檢察長令轉臺灣板橋地方法院檢察署檢察官移送本院併案
    審理。
    理  由
一、訊據被告潘昭峰對於上揭時地，施用第一級毒品海洛因、第
    二級毒品安非他命及大麻之犯罪事實，於本院審理中坦承不
    諱，並有供其施用之白色粉末共三包、煙草一包、供施用海
    洛因時所用之電子磅秤一台、分裝杓一支及供施用海洛因犯
    罪預備之空分裝塑膠袋三十只扣案可資佐證。又被告上開二
    次分別為警及看守所人員查獲所採集尿液經送鑑定，第一次
    驗尿呈海洛因代謝物嗎啡陽性反應，有臺灣尖端先進生技醫
    藥股份有限公司九十四年五月二十四日（尿液檢體編號Ｄ－
    九四０二二六號）濫用藥物檢驗報告、被採尿人姓名編號對
    照表；第二次驗尿呈海洛因代謝物嗎啡及安非他命陽性反應
    ，亦有臺灣臺北看守所收容人毒品尿液檢驗報告表、臺灣尖
    端先進生技醫藥股份有限公司九十四年二月二十二日（尿液
    檢體編號五九二八﹝00000000﹞號）濫用藥物檢驗
    報告各一紙在卷可稽。另上述扣案之白色粉末三包經送法務
    部調查局鑑定，均為第一級毒品海洛因（第一次扣案二包毛
    重五‧一公克，經取樣部分檢驗用罄，驗餘淨重四‧四八公
    克，純質淨重０‧七一公克，空包裝重０‧七四公克；第二
    次扣案一包毛重０‧六公克，經取樣部分檢驗用罄，驗餘淨
    重０‧三三公克，空包裝重０‧二一公克）無誤，此有該局
    編號九十四年三月十七日調科壹第000000000號鑑
    定通知書、九十五年二月二十二日調科壹第0000000
    00號鑑定通知書各一紙附卷可憑。又上述扣案煙草一包，
    經送法務部調查局鑑定，確為第二級毒品大麻（扣案毛重０
    ‧七公克，經取樣部分檢驗用罄，驗餘淨重０‧四０公克；
    空包裝重０‧三０公克）無誤，此亦有該局編號九十四年三
    月十四日調科壹第000000000號鑑定通知書一紙附
    卷可稽；至被告於九十四年一月十八日為警採集尿液送驗結
    果呈大麻代謝物陰性反應，固有詮昕科技股份有限公司濫用
    藥物尿液檢驗報告可稽，但被告於審理中供承伊施用第二級
    毒品大麻之數量較少等語，致無從自被告尿液驗得大麻毒品
    之陽性反應，且被告為警查獲時有扣得供其施用之大麻一包
    ，足以擔保被告供承其於上開時地施用第二級毒品大麻之自
    白之真實性。綜上，堪認被告上開自白與事實相符，應足採
    信。另被告前於九十年間因施用第一級毒品海洛因案件，經
    本院以九十年度毒聲字第三八二九號裁定送觀察、勒戒後，
    認有繼續施用毒品之傾向，經本院以九十年度毒聲字第四一
    二四號裁定令入戒治處所施以強制戒治，因戒治成績經評定
    為合格，經本院於九十一年三月二十八日以九十一年度毒聲
    字第九九七號裁定停止戒治，所餘期間付保護管束，嗣因違
    反保護管束應遵守事項，經本院以九十一年度毒聲字第二七
    ０二號裁定撤銷停止戒治，於九十二年二月二十一日強制戒
    治執行完畢釋放出所，並經臺灣板橋地方法院檢察署檢察官
    於同年五月二十八日以九十二年度戒毒偵字第一四五號不起
    訴處分確定；又於九十二年間因施用第一級毒品海洛因案件
    ，經本院以九十二年度毒聲字第三三五四號裁定令入戒治處
    所施以強制戒治，於九十三年一月九日因法律修正而釋放出
    所；刑案部分，經本院於九十三年二月二十七日以九十二年
    度訴字第二五二八號判處有期徒刑七月，於九十四年八月十
    八日縮刑期滿執行完畢，此有上開不起訴處分書電腦列印本
    、臺灣高等法院被告前案紀錄表附卷可憑。其係強制戒治執
    行完畢釋放後五年內再犯施用第一級毒品、第二級毒品之罪
    ，本案事證明確，被告犯行洵堪認定，應依法論科。
二、按海洛因，及安非他命、大麻，分別係毒品危害防制條例第
    二條第二項第一款、第二款所規定之第一級毒品、第二級毒
    品，不得非法持有、施用。是核被告所為，係犯毒品危害防
    制條例第十條第一項之施用第一級毒品罪，及同條第二項之
    施用第二級毒品罪。其施用第一級毒品海洛因前後持有海洛
    因，施用第二級毒品安非他命前持有安非他命，施用第二級
    毒品大麻前後持有大麻之低度行為，均應為施用海洛因、安
    非他命、大麻之高度行為所吸收，不另論罪。又被告先後多
    次施用第一級毒品海洛因之犯行，時間緊接，方法相同，觸
    犯構成要件相同之罪，顯係基於概括犯意為之，為連續犯，
    應依刑法第五十六條之規定，以一罪論，並加重其刑。查被
    告於九十四年一月十八日晚上七時許，係將海洛因、安非他
    命及大麻同時摻入香菸再點燃香菸吸聞之方式，同時非法施
    用海洛因、安非他命及大麻等情，業據被告於審理中供明在
    卷，其係以一施用行為同時觸犯施用第一級毒品海洛因罪、
    施用第二級毒品安非他命罪、施用第二級毒品大麻罪，應構
    成想像競合犯。而被告先後多次施用第一級毒品犯罪，應先
    論以一連續施用第一級毒品罪，再依刑法第五十五條想像競
    合犯之關係，就被告所犯連續施用第一級毒品海洛因罪、施
    用第二級毒品安非他命罪、施用第二級毒品大麻罪，從一重
    論以連續施用第一級毒品海洛因罪。公訴人意旨認被告所犯
    施用第一級毒品、第二級毒品罪，應分論併罰，容有未洽。
    又公訴人起訴事實雖僅論及被告於九十四年一月十八日晚上
    十一時三十分許為警採尿前回溯二十六小時內某時施用第二
    級毒品大麻一次之犯行，惟被告前揭施用第二級毒品安非他
    命之犯行，既與起訴論罪科刑部分有想像競合之裁判上一罪
    關係，自為起訴效力所及，且經臺灣板橋地方法院檢察官移
    送併案審理，本院自應一併審判。爰審酌被告素行不佳（見
    前開臺灣高等法院被告國前案紀錄表），其犯罪動機、目的
    、手段，施用毒品戕害自己之身心健康，
    本件施用毒品之種類、次數，兼衡被告國中畢業之智識程度
    （見警詢調查筆錄），及犯後坦承犯行之態度等一切情狀，
    量處如主文所示之刑，以資儆懲。
三、沒收部分：
    九十四年一月十八日扣案之海洛因驗餘淨重四‧四八公克，
    及同年一月二十日扣案之海洛因驗餘淨重０‧三三公克（合
    計淨重四‧八一公克），均係查獲且供被告施用之第一級毒
    品；另九十四年一月十八日扣案之大麻驗餘淨重０‧四０公
    克，則係查獲且供被告施用之第二級毒品，俱如前述，應依
    毒品危害防制條例第十八條第一項前段之規定，宣告沒收銷
    燬之。另取樣之海洛因及大麻部分，因檢驗用罄而滅失，爰
    不另為沒收銷燬之諭知。又盛裝上開毒品海洛因之外包裝（
    塑膠）袋三只（合計重０‧九五公克）、盛裝上開毒品大麻
    之外包裝（塑膠）袋一只（重０‧三公克），並非查獲之毒
    品，而係被告所有且供其施用海洛因、大麻時用以盛裝海洛
    因、大麻之物；又九十四年一月十八日扣案之電子磅秤一台
    、分裝杓一支，亦係被告所有供其施用海洛因時所用之物；
    而同日扣案之未使用過空分裝塑膠袋三十只，則係被告所有
    供施用海洛因犯罪預備之物，以上各節均據被告於本院審理
    中供明在卷，上開物件均依刑法第三十八條第一項第二款之
    規定宣告沒收。至九十四年一月十八日扣案之手提式電腦一
    台，並無證據證明與被告施用毒品之犯行有何關聯，應認與
    本案無涉，爰不予宣告沒收，附此敘明。
四、至臺灣板橋地方法院檢察署九十四年度毒偵字第六四一三號
    移送併案意旨另謂：被告基於施用第一級毒品之概括犯意，
    於九十四年八月十九日徒刑執行完畢出監後起至同年十月二
    十二日十二時許止，在臺北縣鶯歌鎮○○路三六五巷三十一
    號住處等處，多次施用第一級毒品海洛因，平均一日施用一
    次，另基於施用第二級毒品甲基安非他命之犯意，於九十四
    年十月二十二日晚上十時許為警採尿前回溯九十六小時內某
    時，在不詳地點，施用第二級毒品甲基安非他命一次，嗣於
    九十四年十月二十二日晚上九時四十分許，在臺北縣中和市
    ○○路與安和路口為警查獲，並扣得第一級毒品海洛因一包
    （扣案毛重０‧二一公克，淨重０‧四五公克），認被告上
    開施用第一級、第二級毒品之犯行與本案起訴部分有連續犯
    之裁判上一罪關係，爰移請併案審理等語。惟按連續犯之所
    謂出於概括犯意，必須其多次犯罪行為自始均在一個預定犯
    罪計劃以內，出於主觀上始終同一犯意之進行，若中途另有
    新犯意發生，縱所犯為同一罪名，究非連續其初發的意思，
    即不能成立連續犯（最高法院七十年度台上字第六二九六號
    判例意旨參照）。查被告於九十四年一月十八日晚上八時五
    十分許，在桃園縣桃園市○○路與和平路口為警查獲後，即
    因自同日起至同年八月十八日止入監服刑，並於九十四年八
    月十九日縮刑期滿執行完畢出監等情，此觀上開臺灣高等法
    院被告全國前案紀錄表自明，則被告既因通緝到案而入監服
    刑長達八個月，如何期待猶能出監後再犯，而謂此係基於主
    觀上始終同一之概括犯意為之？況併辦部分之初次施用時間
    係九十四年八月十九日，與本案起訴部分最後施用之時間即
    九十四年一月十八日，相隔達七個月之久，亦難認係自始均
    在一個預定犯罪計劃以內，而出於主觀上始終同一之概括犯
    意進行，此外，復查無其他證據足認被告確有此部分連續犯
    之概括犯意。是上開併辦部分，應非本案起訴效力所及，本
    院無從審究，應退由公訴人依法偵處。另被告於本院審理中
    供述：伊於九十四年十月二十二日為警查獲後，都沒有再施
    用毒品，直到九十五年四月二十二日為警緝獲前二日，因心
    情不好，而友人帶海洛因來，所以臨時施用毒品等語，足認
    被告於九十五年四月二十二日為警緝獲前二日，因心情不佳
    ，臨時起意才施用毒品，亦難認係基於概括犯意而為，應與
    本案前開論罪科刑部分並無連續犯之裁判上一罪關係，是被
    告於九十五年四月二十二日為警緝獲前數日施用毒品之犯行
    ，亦非起訴效力所及，本院不予審究，併予敘明。
據上論斷，應依刑事訴訟法第二百七十三條之一第一項、第二百
九十九條第一項前段，毒品危害防制條例第十條第一項、第二項
、第十八條第一項前段，刑法第十一條、第五十六條、第五十五
條、第三十八條第一項第二款，判決如主文。
中    華    民    國    九十五  年    五    月    二  日
                  刑事第十九庭  法  官  楊志雄
以上正本證明與原本無異。
如不服本判決應於送達後十日內向本院提出上訴狀。
                                書記官  胡勤義
中    華    民    國    九十五  年    五    月    二  日
附錄本案論罪科刑法條全文：
毒品危害防制條例第十條
施用第一級毒品者，處六月以上五年以下有期徒刑。
施用第二級毒品者，處三年以下有期徒刑。


司法院資訊處製作；財團法人民間司法改革基金會備份。
